【裁判字號】    98,聲,5080
【裁判日期】    981231
【裁判案由】    發還扣押物
【裁判全文】
臺灣板橋地方法院刑事裁定              98年度聲字第5080號
聲  請  人  勝興當鋪即劉麗雲
上列聲請人因被告楊朝盛贓物案件（98年度易字1561號），聲請
發還扣押物，本院裁定如下：
    主  文
聲請駁回。
    理  由
一、聲請意旨略以：臺灣板橋地方法院98年度易字第1561號贓物
    一案扣押之懸掛9819-EC 號車牌之自用小客車1 輛，請准予
    發還予聲請人。
二、按扣押物若無留存之必要者，不待案件終結，應以法院之裁
    定或檢察官命令發還之，其係贓物而無第三人主張權利者，
    應發還被害人，刑事訴訟法第142 條第1 項定有明文。又按
    以動產所有權，或其他物權之移轉或設定為目的，而善意受
    讓該動產之占有者，縱其讓與人無讓與之權利，其占有仍受
    法律之保護；盜贓或遺失物，如占有人由拍賣或公共市場或
    由販賣與其物同種之物之商人，以善意買得者，非償還其支
    出之價金，不得回復其物，民法第948 條、第950 條分別定
    有明文。
三、經查，本案扣押懸掛偽造車牌號碼9819-EC 號之自用小客車
    1 輛（該車車身原車牌號碼為1166-DM 號，車主登記為夢工
    場國際室內裝修設計有限公司，公司總經理劉漢仲，於95年
    11月23日在臺北市○○區○○路15巷內遭不明人士竊取）雖
    經不詳人士變造車身號碼後，輾轉出售予不知情之經營「甲
    ○○○」之何豐勝，惟上開1166-DM 號自用小客車原經所有
    人夢工場公司向第一產物保險股份有限公司投保竊盜險，於
    本案危險事故發生後，經第一產物保險有限公司依約於96年
    7 月6 日理賠原所有人夢工場公司所受之損害，依雙方之保
    險契約約定，該自用小客車之所有權已移轉給第一產物保險
    股份有限公司，第一產物保險股份有限公司並於97年7 月29
    日向臺北市政府警察局信義分局請求發還上開1166-DM 號車
    輛等情，有證人劉漢仲、第一產物保險股份有限公司職員陳
    劍文於警詢時之陳述，及第一產物保險股份有限公司汽車保
    險理賠申請書影本、汽車保險計算書（理賠）影本、讓渡書
    影本各1 份在卷可稽，揆諸前揭民法條文之規定，購買取得
    上開車輛之「甲○○○」是否受民法動產善意受讓之保護而
    得主張為所有權人，仍有疑義，尚非無第三人可主張權利之
    情形，核與刑事訴訟法第142 條第1 項後段所規定「無第三
    人主張權利者」之要件有悖，綜上說明，聲請人發還扣押物
    之聲請，不應准許，應予駁回，爰裁定如主文。
據上論斷、依刑事訴訟法第220 條，裁定如主文。
中    華    民    國    98    年    12    月    31    日
                      刑事第七庭  法  官  戴嘉清
上列正本證明與原本無異。
如不服本裁定應於送達後5 日內向本院提出抗告狀。
                                  書記官  廖貞音
中    華    民    國    98    年    12    月    31    日

司法院資訊處製作；財團法人民間司法改革基金會備份。
